【裁判字號】    91,訴,666
【裁判日期】    920729
【裁判案由】    侵占
【裁判全文】
臺灣屏東地方法院刑事判決                          九十一年度訴字第六六六號
    公  訴  人  臺灣屏東地方法院檢察署檢察官
    被      告  甲○○
右列被告因侵占等案件，經檢察官提起公訴（九十一年度偵緝字第一七九號），本院
判決如左：
    主  文
甲○○行使偽造私文書，足以生損害於他人，處有期徒刑月，如易科罰金，以佰
元折算壹日，偽造之「丙○○」署押壹枚沒收。又意圖為自己不法之所有，而侵占自
己持有他人之物，處有期徒刑參月，如易科罰金，以佰元算壹日。應執行有期徒刑
伍月，如易科罰金，以佰元折算壹日，偽造之「丙○○」署押壹枚沒收。
    事  實
一、甲○○基於偽造私文書及行使偽造私文書之犯意，於民國九十年十二月二十七日
    上午某時許在某處，於丁○小客車租賃有限公司切結書上「承租人」欄偽造「丙○○」之署押一枚，足以生損害於丙○○，並於「連保人」欄簽載自己之署押及
    蓋印指印，以偽造租賃自小客車之切結書完畢，足以生損害於丙○○，其後再持
    該偽造之切結書至屏東縣屏東市○○○路一五七號丁○小客車租賃有限公司行使
    ，向負責人乙○○承租車號２Ｍ—５２５８號自用小客車一部，言明租用期限為
    一日，租金為新臺幣（下同）一千七百元並於租車時付清。詎租期屆滿，甲○○
    復意圖為自己不法之所有，本於侵占之意思，將自己持有他人之上開自小客車，
    侵占入己得逞，其後即音訊全無，嗣經乙○○多方尋訪，始於九十一年一月十六
    日在屏東縣屏東市歸來附近尋獲且取回該車。
二、案經乙○○訴由台灣屏東地方法院檢察署檢察官偵查起訴。
    理  由
一、上述事實業據被告甲○○坦承不諱，核與告訴人乙○○指訴情節相符，且與證人
    丙○○證述一致（見本院卷第十七至十九、二八頁），並有告訴人提出之丁○小
    客車租賃有限公司切結書一份（見台灣屏東地方法院檢察署九十一年度偵字第四
    四二號偵查卷第十五頁）在卷可參。審諸被告向告訴人租用車輛於約定返還期限
    過後，不僅均未將車子返還，且音訊全無，經告訴人自行尋訪始尋獲且取回該車
    ，顯然其並非因為有其他原因致一時不能交還，堪認其有將車子據為己有之竟思
    ，因此被告自承有侵占之事實，應認與事實相符而足以採信。綜上，本件事證明
    確，被告犯行應可認定。
二、核被告所為，係犯刑法第三百三十五條第一項之普通侵占罪及同法第二百十六條
    、第二百十條之行使偽造私文書罪。被告偽造「丙○○」署押為偽造私文書之部
    分行為，自不另論同法第二百十七條第一項之偽造署押罪；其偽造私文書後復持
    以行使，偽造私文書之低度行為為行使偽造私文書之高度行為所吸收，不另論罪
    。又被告於偽造且行使切結書、付清租金，租得該自小客車後，於租期屆滿時始
    起意侵占入己，足見被告侵占情事，乃係行使偽造私文書後另行起意，故被告所
    犯上開二罪間，犯意各別，罪名有異，應分論併罰。爰審酌被告素行非佳、犯罪
    動機、目的、手段，固偽稱他人名義租車，惟有付清租金，其後始侵占該車，且
    被害人嗣後已尋回車輛，損失尚非極鉅，被告犯後於本院審理中坦承犯行，犯後
    態度尚佳及犯罪所生危害等一切情狀，分別量處如主文所示之刑，並各諭知易科
    罰金之折算標準，並定其應執行刑。
三、至上開切結書上被告偽造「丙○○」之署押一枚，依刑法第二百十九條規定，不
    問屬於犯人與否，均應予沒收。至該切結書業於行使時起交付與丁○小客車租賃
    有限公司負責人乙○○，而不復為屬於被告之物，不予沒收，附此敘明。
四、另被告於本院審理中陳稱：「（問：當天租車拿去的本票何來？）是之前丙○○
    陪我去租車，並開本票，我去還車的時候，拿回丙○○開的本票，但是我沒有還
    她，也沒有把他撕掉，我忘記說有那張本票在我這邊，是十月二十七日要去租車
    時，發現有那張本票，才拿去用。」（見本院卷第九七至九八頁）。惟查，本件
    起訴部分係被告於九十年十二月二十七日偽造並行使私文書，並承租自小客車一
    部，其後又於租期屆滿時侵占該自小客車之事實，至於被告先前何以持有該紙本
    票之事實及此部分是否涉犯其他罪嫌，則非本件起訴效力所及，本院無以審究，
    應由檢察官為適法之處理，附此敘明。
據上論斷，應依刑事訴訟法第二百九十九條第一項前段，刑法第二百十六條、第二百
十條、第二百十九條、第三百三十五條第一項、第四十一條第一項、第五十一條第五
款，罰金罰鍰提高標準條例第一條前段、第二條，判決如主文。
本案經檢察官蔡雯娟到庭執行職務。
中      華      民      國    九十二    年      七      月    二十九    日
                                      臺灣屏東地方法院刑事第三庭
      法  官   洪乙心
右正本證明與原本無異。
如不服本判決應於收受本判決後送達後十日內向本院提出上訴書狀，其未敘述上訴理
由者，並得於提起上訴後十日內向本院補提理由書狀（均須按他造當事人之人數附繕
本 ）「切勿逕送上級法院」
                                          書記官   陳月珍
中      華      民      國     九十二     年     七      月    二十九   日
附錄本案論罪科刑法條完文：
中華民國刑法第二百一十六條
 (行使偽造變造或登載不實之文書罪)
行使第二百十條至第二百十五條之文書者，依偽造、變造文書或登載不實事項或使登
載不實事項之規定處斷。
中華民國刑法第二百一十條
 (偽造變造私文書罪)
偽造、變造私文書，足以生損害於公眾或他人者，處五年以下有期徒刑。
中華民國刑法第三百三十五條第一項
 (普通侵占罪)
意圖為自己或第三人不法之所有，而侵占自己持有他人之物者，處五年以下有期徒刑
、拘役或科或併科一千元以下罰金。


司法院資訊處製作；財團法人民間司法改革基金會備份。
